臺灣苗栗地方法院民事判決　　　　　　　　94年度訴字第99號
原　　　告　新竹國際商業銀行股份有限公司
法定代理人　己○○
訴訟代理人　丁○○
　　　　　　戊○○
被　　　告　甲○○
　　　　　　　　　　　3號
　　　　　　丙○○
　　　　　　　　　　　5巷16.
　　　　　　良宇國際工業有限公司
　　　　　　　　　　　號
上一人
法定代理人　乙○○
上列當事人間請求清償借款事件，本院於民國94年8 月18日言詞
辯論終結，判決如下：
    主    文
被告應連帶給付原告新臺幣伍拾柒萬玖仟玖佰參拾肆元，及自民
國九十三年十月四日起至清償日止，按年利率百分之九點七五計
算之利息，暨自民國九十三年十一月四日起至清償日止，逾期在
六個月以內部分，按上開利率百分之十，超過六個月以上部分，
按上開利率百分之二十計算之違約金。
訴訟費用由被告連帶負擔。
    事    實
甲、原告方面：
一、聲明：如主文第1項所示。
二、陳述：被告良宇國際工業有限公司（原名良宇工業有限公司
    ，下稱良宇公司）於民國88年11月3 日邀同被告甲○○、丙○○為連帶保證人，向原告借款新臺幣（下同）250 萬元，
    約定借款期間自88年11月3 日起至93年11月3 日止，借款人
    應按期於每月3 日繳納本息一次，借款利率依原告當時牌告
    基本放款利率年利率8.2 ％加7.2 碼（每碼0.25％）計算，
    借款利率為10％，按月計付，並機動調整之，未依約繳納本
    息時，全部債務視為到期，應將所欠借款一次全部清償，除
    按上開利率計息外，並加計逾期在六個月以內部分，按上開
    利率10％，超過六個月以上部分，按上開利率20％計算之違
    約金。詎被告良宇公司僅繳納本息至93年10月3 日，其後即
    未依約繳款，尚欠本金579,934 元，及自93年10月4 日起至
    清償日止，按年利率9.75% 計算之利息，暨自93年11月4 日
    起至清償日止，逾期在六個月以內部分，按上開利率10％，
    超過六個月以上部分，按上開利率20％計算之違約金未清償
    。而被告甲○○、丙○○為上開借款之連帶保證人，依約應
    與被告良宇公司連帶清償，為此依據消費借貸、連帶保證契
    約之法律關係，求為判決被告應連帶給付如主文第1 項所示
    之借款餘額及利息、違約金。
三、證據：提出借據影本、放款客戶往來明細、公司基本資料查
    詢、經濟部函附設立登記表、經濟部函附有限公司變更登記
    表各1件為證。
乙、被告丙○○方面：
    被告丙○○未於最後言詞辯論期日到場，據其之前到場所為
    陳述略稱：
一、聲明：原告之訴駁回。
二、陳述：不爭執借據之真正及連帶保證之事實，惟希望降低利
    率，並且只要負擔其保證之部分。
丙、被告良宇公司方面：
    被告良宇公司未於最後言詞辯論期日到場，據其法定代理人
    之前到場所為陳述略稱：
一、聲明：原告之訴駁回。
二、陳述：當初要解散時，有向原告表示要更換保證人，但原告
    不同意，公司已清算完畢，但並未向法院呈報。
丁、被告甲○○未於言詞辯論期日到場，亦未提出書狀作何聲明
    或陳述。
戊、本院依職權向經濟部調閱被告良宇公司及訴外人良宇工業有
    限公司（統一編號：00000000號）之章程，並查詢被告良宇
    公司曾否向本院呈報清算人或清算完結。
　　理　　由
一、解散之公司，除因合併、破產而解散者外，應行清算，公司
    法第24條定有明文。又公司之清算，以全體股東為清算人；
    但本法或章程另有規定或經股東決議，另選清算人者，不在
    此限。清算人在執行收取債權、清償債務等職務範圍內，有
    代表公司為訴訟上及訴訟外一切行為之權。有限公司之清算
    ，準用無限公司有關之規定。公司法第113 條、第79條、第
    84條第2 項前段分別定有明文。查被告良宇公司業經經濟部
    於91年4 月12日經授中字第09131970970 號函核准解散登記
    在案，且良宇公司全體股東委任乙○○為清算人，辦理公司
    清算事務，有經濟部中部辦公室94年6 月1 日經中三字第09
    430911240 號函附經濟部函、股東同意書在卷可稽（見卷第
    56、60、61頁），乙○○既為良宇公司解散後為清算人，有
    代表公司為訴訟之權，原告列被告良宇公司之法定代理人為
    乙○○，尚無不合，應予准許，併予敘明。
二、被告等受合法通知，均未於最後言詞辯論期日到場，核無民
    事訴訟法第386 條所列各款情形，爰依原告之聲請，由其一
    造辯論而為判決。
三、原告主張之前開事實，業據其提出與所述相符之借據、放款
    客戶往來明細等件為證（見本院卷第6 、7 頁），復為曾到
    場之被告丙○○、良宇公司所不爭執；而被告甲○○受合法
    通知，於言詞辯論期日不到場爭執，復未提出書狀以供本院
    斟酌，本院審閱上開書證，堪認原告之主張為真實。
四、本院依職權查詢，並無任何被告良宇公司向法院申報選任清
    算人或清算完結等清算程序之資料，是被告良宇公司並未向
    法院申報選任清算人之姓名、住所或居所及就任日期，亦未
    了結現務、清償債務或分派虧損，更未以公告方法催告債權
    人報明債權，並對於明知之債權人分別通知，另未向法院申
    報清算人已清算完結並送請股東承認，顯不符公司法第24條
    、第25條、第79條、第81條、第83條第1 項、第84條第1 項
    、第88條、第93條第1 項等規定。是被告良宇公司縱使為辦
    理解散登記之公司，惟其法定之清算程序尚未完結，於清算
    範圍內，視為尚未解散，則其所訂立之系爭借貸契約，仍為
    合法有效，與其餘被告亦應共同負擔連帶保證責任。
五、按稱消費借貸者，謂當事人一方移轉金錢或其他代替物之所
    有權於他方，而約定他方以種類、品質、數量相同之物返還
    之契約。又稱保證者，謂當事人約定，一方於他方之債務人
    不履行債務時，由其代負履行責任之契約。民法第474 條第
    1 項及第739 條分別定有明文。另按保證債務之所謂連帶，
    係指保證人與主債務人負同一債務，對於債權人各負全部給
    付之責任者而言，此就民法第272 條第1 項規定連帶債務之
    文義參照觀之甚明，最高法院45年台上字第1426號判例可資
    參照。而連帶債務之債權人，依同法第273 條第1 項規定，
    得對債務人中之一人或數人或其全體，同時或先後請求全部
    或一部之給付。是擔任連帶保證人之被告甲○○、丙○○與
    主債務人良宇公司，應負同一清償責任，從而，原告本於消
    費借貸及連帶保證之法律關係請求被告連帶給付如主文第1
    項所示之借款餘額及利息、違約金，為有理由，應予准許。
六、據上論結，本件原告之訴為有理由，依民事訴訟法第385 條
    第1項前段、第85條第2項，判決如主文。
中　　華　　民　　國　　94　　年　　8 　　月　　24　　日
                  民事庭法　官
以上正本係照原本作成
如對本判決上訴，須於判決送達後20日內向本院提出上訴狀
                        書記官　李惠雯
中　　華　　民　　國　　94　　年　　8 　　月　　24　　日
